# GGPLOT2

Wczytujemy biblioteki
```{r message=FALSE, warning=FALSE}
library(dplyr)
library(ggplot2)
library(lubridate)
library(ggpubr)
library(tidyr)
```

Załóżmy, że interesuje nas rozkład stężeń PM10 na stacji am8. Oczywistym wyborem jest tutaj histogram. Na tym przykładzie omówimy podtawy składni ggplot2

Przygotujmy dobowe stężenia
```{r}
drop_na(am8) %>%
  group_by(DATE) %>%
  summarize(PM10d = mean(PM10),
            TEMPmd = min(TEMP),
            VELd = mean(VEL),
            PRESSd = mean(PRESS)) %>%
  mutate(YEAR = lubridate::year(DATE),
          MONTH = lubridate::month(DATE),
          DAYy = lubridate::yday(DATE)) -> am8d
```


## PIERWSZY WYKRES (PUSTY)


```{r}
 ggplot(am8d, aes(x = PM10d))
```

## HISTOGRAM

```{r message=FALSE, warning=FALSE}
 ggplot(am8d, aes(x = PM10d)) +
    geom_histogram(aes(y = ..density..), fill = "gold3")
    ```


Dodajmy gęstość (Gauss kernel density)

```{r message=FALSE, warning=FALSE}
 ggplot(am8d, aes(x = PM10d)) +
    geom_histogram(aes(y = ..density..), fill = "gold3") +
  geom_density(lwd = 1, adjust = 1)
    ```

Uzupełnijmy wykres o opisy

```{r message=FALSE, warning=FALSE}
 ggplot(am8d, aes(x = PM10d)) +
    geom_histogram(aes(y = ..density..), fill = "gold3") +
  geom_density(lwd = 1, adjust = 1)+
  labs(
      title = "Stężenia PM10 na stacji AM8 ",
      subtitle = "2010-2015",
      caption = "Data from ARMAAG - modified (jittered)",
      x = "PM10",
      y = "PDF"
    )
    ```

Zmieńmy na jeden z dostępnych schematów kolorowania

```{r message=FALSE, warning=FALSE}
 ggplot(am8d, aes(x = PM10d)) +
    geom_histogram(aes(y = ..density..), fill = "gold3") +
  geom_density(lwd = 1, adjust = 1)+
  labs(
      title = "Stężenia PM10 na stacji AM8 ",
      subtitle = "2010-2015",
      caption = "Data from ARMAAG - modified (jittered)",
      x = "PM10",
      y = "PDF"
    ) +
  theme_bw()
    ```

## WYKRES KOLUMNOWY
```{r}
drop_na(am8) %>%
  group_by(DATE) %>%
  summarize(PM10d = mean(PM10)) %>%
  mutate(PM10ex = ifelse(PM10d>50, 1, 0)) -> df

df$MONTH = lubridate::month(df$DATE)

table = table(df$PM10ex, df$MONTH)
table
table = round(prop.table(table, margin = 2), digits = 3)
table

table = as.data.frame(table)

names(table) = c("EX", "MC", "FREQ")

```


```{r}
table %>%
  filter(EX == 1) %>%

ggplot(.,  aes(x = MC, y = FREQ, fill = EX))+
    geom_bar(stat = "identity") + 
  guides(fill=FALSE) # usuwanie legendy dla konkretnego mapowania
```


## BOXPLOT 

```{r}
ggplot(am8d, aes(x = as.factor(MONTH), y = PM10d))+
    geom_boxplot(outlier.shape = NA) +
    ylim(c(0, 100)) +
  labs(
      title = "Dobowe stężenia PM10 na stacji  AM8",
      subtitle = "2010-2015",
      caption = "Data from ARMAAG - modified (jittered)",
      x = "MIESIĄC",
      y = "PM10"
    ) 

```

Zastosujmy własne charakterystyki
  
```{r}
  f <- function(x) {
  r <- quantile(x, probs = c(0.1, 0.25, 0.5, 0.75, 0.9), na.rm = T)
  names(r) <- c("ymin", "lower", "middle", "upper", "ymax")
  r
  }
```
  
  
```{r}
ggplot(am8d, aes(x = as.factor(MONTH), y = PM10d)) +
    stat_summary(fun.data = f, geom="errorbar", width = 0.3) +
    stat_summary(fun.data = f, geom="boxplot") +
    #scale_x_discrete(labels=c("Jan","Feb","Mar","Apr","May","Jun","Jul","Aug","Sep","Oct","Nov","Dec"))+
    labs(
      title = "Steżenia PM10 na stacji AM8",
      subtitle = "2010 - 2015",
      caption = "Data from ARMAAG - modified (jittered)",
      x = "MIESIĄC",
      y = "PM10"
     )
```
  
Edycja elementów wykresu,
Stworzymy sobie teraz obiekt definiujacy rozmiary czcionek
    
```{r}
 my_theme = theme(plot.title=element_text(size=25, face="bold", color = "red"), 
          plot.subtitle = element_text(size=20, face = "italic", color = "black"),
          axis.text.x=element_text(size=15), 
          axis.text.y=element_text(size=15),
          axis.title.x=element_text(size=20),
          axis.title.y=element_text(size=20),
          strip.text = element_text(face="bold", size=15, lineheight=5.0))
```
  
```{r}
ggplot(am8d, aes(x = as.factor(MONTH), y = PM10d)) +
      stat_summary(fun.data = f, geom="errorbar", width = 0.3) +
      stat_summary(fun.data = f, geom="boxplot") +
     # scale_x_discrete(labels=c("Jan","Feb","Mar","Apr","May","Jun","Jul","Aug","Sep","Oct","Nov","Dec"))+
      labs(
      title = "Steżenia PM10 na stacji AM8",
      subtitle = "2010 - 2015",
      caption = "Data from ARMAAG - modified (jittered)",
      x = "MIESIĄC",
      y = "PM10") + 
      my_theme
```
  
## WYKRES ROZRZUTU

Na początek z całości danych

```{r}
ggplot(am8d, aes(x = TEMPmd, y = PM10d)) +
  geom_point() +
  labs(
      title = "PM10 vs TEMP min ",
      subtitle = "2010-2015",
      caption = "Data from ARMAAG - modified (jittered)",
      x = "TEMP min",
      y = "PM10"
    ) +
  theme_bw()
```

Znaczny overplotting - można włączyc przezroczystość punktów

```{r}
ggplot(am8d, aes(x = TEMPmd, y = PM10d)) +
  geom_point(alpha = 0.3) +
  labs(
      title = "PM10 vs TEMP min ",
      subtitle = "2010-2015",
      caption = "Data from ARMAAG - modified (jittered)",
      x = "TEMP min",
      y = "PM10"
    ) +
  theme_bw()
```

Lub zastsować hexbiny

```{r}
ggplot(am8d, aes(x = TEMPmd, y = PM10d)) +
  geom_hex() +
  labs(
      title = "PM10 vs TEMP min ",
      subtitle = "2010-2015",
      caption = "Data from ARMAAG - modified (jittered)",
      x = "TEMP min",
      y = "PM10"
    ) +
  theme_bw()
```

Oczywiście wrzucenie danych do jednego worka nie jest dobrym pomysłem.
Rozdzielmy je zatem na miesiące. Można to zrobic na dwa sposoby. 
Mapując miesiąc na dodatkową zmienną (np. color, shape)

```{r}
ggplot(am8d, aes(x = TEMPmd, y = PM10d, color = MONTH)) +
  geom_point(alpha = 0.3) +
  labs(
      title = "PM10 vs TEMP min ",
      subtitle = "2010-2015",
      caption = "Data from ARMAAG - modified (jittered)",
      x = "TEMP min",
      y = "PM10",
      color = "MIESIĄC"
    ) +
  theme_bw()
```

Niestety, R nie wie, że zmienna MONTH jest dyskretna (poniewaz mu nie powiedzieliśmy) więc traktuje ją jako ciągłą (stąd taka a nie inna skala kolorów). Możemy w locie powiedzieć R, żeby ja przekonwertowal (as.factor).

```{r}
ggplot(am8d, aes(x = TEMPmd, y = PM10d, color = as.factor(MONTH) ) ) +
  geom_point(alpha = 0.3) +
  labs(
      title = "PM10 vs TEMP min ",
      subtitle = "2010-2015",
      caption = "Data from ARMAAG - modified (jittered)",
      x = "TEMP min",
      y = "PM10",
      color = "MIESIĄC"
    ) +
  theme_bw()
```

Wciąż mało czytelne - podziemy zatem wykres na panele (facet)

```{r}
ggplot(am8d, aes(x = TEMPmd, y = PM10d) ) +
  geom_point(alpha = 0.3) +
  labs(
      title = "PM10 vs TEMP min ",
      subtitle = "2010-2015",
      caption = "Data from ARMAAG - modified (jittered)",
      x = "TEMP min",
      y = "PM10"
    ) +
  theme_bw()+
  facet_wrap(~MONTH, ncol = 3)
```

Wymuszone współne skalowanie osi zasadniczo jest dobrym pomysłem, bo ujednolica obraz, jednak w przypadku  znacznej zmienności w wartości w czynniku, który determinuje podział na panele zaciemnia to nieco obraz. Zatem - uwolnijmy osie

```{r}
ggplot(am8d, aes(x = TEMPmd, y = PM10d) ) +
  geom_point(alpha = 0.3) +
  labs(
      title = "PM10 vs TEMP min ",
      subtitle = "2010-2015",
      caption = "Data from ARMAAG - modified (jittered)",
      x = "TEMP min",
      y = "PM10"
    ) +
  theme_bw()+
  facet_wrap(~MONTH, ncol = 3, scales = "free")
```

Po cóż sie zatrzymywać, kolejną 1 linią kodu można dorzucić linie regresji (liniowa lub loess)

```{r}
ggplot(am8d, aes(x = TEMPmd, y = PM10d) ) +
  geom_point(alpha = 0.3) +
  labs(
      title = "PM10 vs TEMP min ",
      subtitle = "2010-2015",
      caption = "Data from ARMAAG - modified (jittered)",
      x = "TEMP min",
      y = "PM10"
    ) +
  theme_bw()+
  facet_wrap(~MONTH, ncol = 3, scales = "free") +
  geom_smooth()
```

```{r}
ggplot(am8d, aes(x = TEMPmd, y = PM10d) ) +
  geom_point(alpha = 0.3) +
  labs(
      title = "PM10 vs TEMP min ",
      subtitle = "2010-2015",
      caption = "Data from ARMAAG - modified (jittered)",
      x = "TEMP min",
      y = "PM10"
    ) +
  theme_bw()+
  facet_wrap(~MONTH, ncol = 3, scales = "free") +
  geom_smooth(method = "lm")
```

```{r}
ggplot(am8d, aes(x = TEMPmd, y = PM10d) ) +
  geom_point(alpha = 0.3) +
  labs(
      title = "PM10 vs TEMP min ",
      subtitle = "2010-2015",
      caption = "Data from ARMAAG - modified (jittered)",
      x = "TEMP min",
      y = "PM10"
    ) +
  theme_bw()+
  facet_wrap(~MONTH, ncol = 3, scales = "free") +
  geom_smooth(method = "lm") +
  stat_cor(method = "spearman",
               #label.x = 3,
              # label.y = 30,
               label.x.npc = 0.5,
               label.y.npc = 1)
```

## WYKRES LINIOWY

UZUPEŁNIĆ


A tutaj finalny,nieco bardziej skomplikowany przykład. Załozmy, ze na zestaw przebiegów rocznych dla średnich dobowych(wieloletnich) chcemy nałożyć wykres z przebiegiem średnich dobowych oraz kwantyliz określonego roku p



```{r}
am8 %>%
  mutate(DAYy = lubridate::yday(DATE)) %>%
  group_by(DAYy)%>%
  summarize(PM10m = mean(PM10, na.rm = T)) -> pm10d

am8 %>%
  mutate(DAYy = lubridate::yday(DATE)) %>%
  group_by(DAYy)%>%
  summarize(TEMPd = mean(TEMP, na.rm = T)) -> tempd


am8 %>% 
  dplyr::mutate(DAYy = lubridate::yday(DATE)) %>%
  group_by(DATE)%>%
  summarize(PM10d = mean(PM10, na.rm = T),
            TEMPd = mean(TEMP, na.rm = T),
            VELd = mean(VEL, na.rm = T)) %>%
  mutate(YEAR = lubridate::year(DATE),
          MONTH = lubridate::month(DATE),
          DAYy = lubridate::yday(DATE)) -> pm10y
  
  ggplot(pm10y, aes(x = DAYy, y = PM10d, group = YEAR))+
  geom_line(alpha = 0.2) +
  geom_line(data = pm10d, aes(x = DAYy, y = PM10m, group = ""),
            color = "red", size = 1) +
  geom_hline(yintercept = 50, col = 2, size = 0.5) +
  theme_bw() +
    labs(
      title = "Przebieg stężeń PM10 na stacji AM8",
      subtitle = "2005 - 2015",
      caption = "Data from ARMAAG - modified (jittered)",
      x = "KOLEJNY DZIEŃ ROKU",
      y = "PM10"
    )
  
  ggplot(pm10y, aes(x = DAYy, y = TEMPd, group = YEAR))+
  geom_line(alpha = 0.2) +
  geom_line(data = tempd, aes(x = DAYy, y = TEMPd, group = ""),
            color = "red", size = 1) +
  theme_bw() +
    labs(
      title = "PRZEBIEG TEMPERATURY POWIETRZA NA STACJI AM8",
      subtitle = "2005 - 2015",
      caption = "Data from ARMAAG - modified (jittered)",
      x = "KOLEJNY DZIEŃ ROKU",
      y = "TEMPERATURA POWETRZA"
    )
```

## ZAPISYWANIE

```{r}
ggsave("plot.pdf", width = 16, height = 10, dpi = 150) 
```
 
ggsave("plot.jpg", width = 16, height = 10, dpi = 150) 
