# Grafika BASE

## Wczytanie danych


```{r eval=FALSE, include=TRUE}
load(file = "am8_jittered.rda")
```

```{r eval=TRUE, include=FALSE}
load(file = "data/am8_jittered.rda")
```

## Pusty wykres

Zanim zaczniemy przygotowywać wykresy kilka słów na temat technikalów związanych z kreśleniem wykresów

```{r}
plot(0 ,
     xlim = c(0, 10), # zakres osi x
     ylim = c(-3, 5), # zakres osi y
    # xaxt="n",  # włączenie wyłącza oś x
    # yaxt='n',  # włączenie wyłącza oś y
     main = "", # tytuł wykresu
     ylab = "", # tytul osi y
     xlab = "" # tytuł osi x
     ) 
box(lwd = 2)
```

Uzupełnijmy osie i tytuły

```{r}
plot(0, 3,
     xlim = c(0, 10), # zakres osi x
     ylim = c(-3, 5), # zakres osi y
     type = "n", # tyn wykresu, wpisane n nie wyświetla punktów
     # xaxt="n",  # włączenie wyłącza oś x
     # yaxt="n",  # włączenie wyłącza oś y
     main = "Przykładowy wykres", # tytuł wykresu
     ylab = "Oś X", # tytul osi y
     xlab = "Oś Y", # tytuł osi x
     las = 1 # obrót etykiet osi (ustalone na poziomo)
     ) 
box(lwd = 2)
```


## Wykres kolumnowy

Najczęściej dotyczy prezentowania częstości. Zatem przygotujmy dane odzwierciedlające częstość przekraczania dobowych norm PM10 na stacji am8

```{r message=FALSE, warning=FALSE, paged.print=FALSE}
library(dplyr)
library(tidyr)
library(lubridate)
```


```{r}
drop_na(am8) %>%
  group_by(DATE) %>%
  summarize(PM10d = mean(PM10)) %>%
  mutate(PM10ex = ifelse(PM10d>50, 1, 0)) -> df

df$MONTH = lubridate::month(df$DATE)
  
table = table(df$PM10ex, df$MONTH)  
```

```{r}
barplot(table[ 2, ], 
        ylim = c(0, 30),
        xlab = "MIESIĄC",
        ylab = "Częstość przekroczeń PM10",
        las = 1)
box(lwd = 2)
```

```{r}
barplot(prop.table(table[ 2:1, ], margin = 2))
box(lwd = 2)
```


```{r}
barplot(prop.table(table[ 2:1, ], margin = 2)[1, ],
        ylim = c(0, 0.20),
        las = 1,
        xlab = "MIESIĄC",
        ylab = "Częstość",
        main = "Odsetek (%) dni z przekroczeniem normy PM10 na stacji AM8")
box(lwd = 2)
```
 

## HISTOGRAM
 
```{r}
hist(df$PM10d, 
     main = "Stężenia PM10 na stacji AM8",
     col = "orange",
     xlab = "PM10")
```
 
 Można porównywac stężenia np dla róznych miesięcy
 
```{r}
hist(df$PM10d[which(df$MONTH == 1)], 
     main = "Stężenia PM10 na stacji AM8",
     col = "orange",
     xlab = "PM10")

hist(df$PM10d[which(df$MONTH == 6)], 
     main = "Stężenia PM10 na stacji AM8",
     col = "black",
     xlab = "PM10",
     add = T)
```


```{r}
hist(df$PM10d[which(df$MONTH == 1)],
     prob = TRUE,
     main = "Stężenia PM10 na stacji AM8",
     col = "orange",
     xlab = "PM10")

hist(df$PM10d[which(df$MONTH == 6)], 
     prob = TRUE,
     main = "Stężenia PM10 na stacji AM8",
     col = "black",
     xlab = "PM10",
     add = T)
```
 
```{r}
hist(df$PM10d[which(df$MONTH == 1)],
     prob = TRUE,
     breaks = seq(0, 140, 10),
     main = "Stężenia PM10 na stacji AM8",
     col = rgb(0, 0, 0, 0.5),
     xlab = "PM10")

hist(df$PM10d[which(df$MONTH == 6)], 
     prob = TRUE,
     breaks = seq(0, 140, 10),
     main = "Stężenia PM10 na stacji AM8",
     col = rgb(1, 0, 0, 0.5),
     xlab = "PM10",
     add = T)
```

```{r}
hist(df$PM10d[which(df$MONTH == 1)],
     ylim = c(0, 0.1),
     prob = TRUE,
     breaks = seq(0, 140, 10),
     main = "Stężenia PM10 na stacji AM8",
     col = rgb(0, 0, 0, 0.5),
     xlab = "PM10")

hist(df$PM10d[which(df$MONTH == 6)], 
     prob = TRUE,
     breaks = seq(0, 140, 10),
     main = "Stężenia PM10 na stacji AM8",
     col = rgb(1, 0, 0, 0.5),
     xlab = "PM10",
     add = T)

legend("topright",
       c("STYCZEŃ", "CZERWIEC"), 
       fill = c(rgb(0, 0, 0, 0.5), rgb(1, 0, 0, 0.5))
       )
box(lwd = 2)
```

## WYKRES LINIOWY

Załóżmy, że interesuja nas styczniowe przebiegi stężeń PM10 przedstawione jako cykl dobowy.

Obliczmy je zatem i przedstawwy za pomocą wykresu liniowego.

Zaczynamy od przygotowania danych
```{r}
drop_na(am8) %>%
  filter(MONTH == 1) %>%
  group_by(HOUR) %>%
  summarize(PM10ave = mean(PM10),
            PM10sd = sd(PM10))-> df
```

```{r}
head(df, 15)
```

```{r warning=FALSE}
plot(df$HOUR, df$PM10ave, type = "b",
     xlim = c(0,23),
     xlab = "GODZINA",
     ylab = "Stężenie PM10",
     las = 1)
box(lwd = 2)
```

Załóżmy że interesuja nas takie przebiegi dla poszczególnych miesięcy i dodatkowo chcielibyśmy je umieścic na jednym wykresie. Możemy wówczas dodac kilka linii kodu aby R policzył to za nas i co więcej ładnie rozmieścił i narysował

```{r}
par(mfrow = c(3,4))
for(i in 1:12){
  
  drop_na(am8) %>%
  filter(MONTH == i) %>%
  group_by(HOUR) %>%
  summarize(PM10ave = mean(PM10),
            PM10sd = sd(PM10))-> df
  
  plot(df$HOUR, df$PM10ave, type = "b",
     xlim = c(0,23),
     xlab = "GODZINA",
     ylab = "Stężenie PM10",
     las = 1)
  mtext(i)
box(lwd = 2)
  
}
```

```{r}
par(mfrow = c(3,4), mar = c(1, 1, 3, 1), oma = c(3, 4, 0, 0))
for(i in 1:12){
  
  drop_na(am8) %>%
  filter(MONTH == i) %>%
  group_by(HOUR) %>%
  summarize(PM10ave = mean(PM10),
            PM10sd = sd(PM10))-> df
  
  plot(df$HOUR, df$PM10ave, type = "b",
     xlim = c(0,23),
    # xlab = "GODZINA",
    # ylab = "Stężenie PM10",
     #xaxt= "n", 
     #yaxt= "n",
     las = 1,
     ylab = "", # tytul osi y
     xlab = "") # tytuł osi x
  mtext(i, side = 3, line = 0.5)
box(lwd = 2)
  
}
mtext("GODZINA", side = 1, line = 2, outer = TRUE)
mtext("Stężenie PM10", side = 2, line = 2, outer = TRUE)
```


## BOX-PLOTS

```{r}
drop_na(am8) %>%
  group_by(DATE) %>%
  summarize(PM10ave = mean(PM10)) %>% 
  mutate(MONTH = lubridate::month(DATE)) -> pm10d
            
boxplot(pm10d$PM10ave~pm10d$MONTH, 
        xlab = "MIESIĄC",
        ylab = "PM10")
abline(h = 50, col = 2)
box(lwd = 2)
```

```{r}
boxplot(pm10d$PM10ave~pm10d$MONTH, outline=FALSE,
        xlab = "MIESIĄC",
        ylab = "PM10")
abline(h = 50, col = 2)
```


## ZAPISYWANIE

```{r}
jpeg(filename="boxplot.jpeg",width = 3500, height = 2400, 
  units = "px", pointsize = 24, quality=100, res=150)

boxplot(pm10d$PM10ave~pm10d$MONTH, outline=FALSE,
        xlab = "MIESIĄC",
        ylab = "PM10")
abline(h = 50, col = 2)
box(lwd = 2)

dev.off()

```

